【裁判字號】    90,交上易,185
【裁判日期】    900328
【裁判案由】    過失致死
【裁判全文】
臺灣高等法院臺南分院刑事判決          九十年度交上易字第一八五號  Ａ
      上  訴  人  臺灣雲林地方法院檢察署檢察官
      被      告  乙  ○  ○
右上訴人因被告過失致死案件，不服臺灣雲林地方法院八十九年度交易字第五○號中
華民國八十九年十一月三十日第一審判決（起訴案號：臺灣雲林地方法院檢察署八十
九年度偵字第八四六號），提起上訴，本院判決如左：
      主      文
上訴駁回。
      事      實
一、乙○○於民國八十九年二月七日凌晨一時四十分許，駕駛車牌號碼ＯＧ─○七五
    五號自小客車，沿雲林縣土庫鎮雲一四五甲縣道由東往西方向行駛，途經雲林縣
    土庫鎮興新里鹿寮四二號電線桿處時，原應注意汽車在前揭道路行駛，依標誌規
    定，時速不得超過四十公里，且應注意車前狀況，隨時採取必要之安全措施，依
    當時天候為晴天，夜間無照明，路面乾燥、無缺陷，道路無障礙物，視距良好之
    情形下，又無不能注意之情事，竟疏未注意，以時速五十公里左右之速度超速行
    駛，復未注意其車前之狀況，適有行人顏添國及李澄哲二人徒步行走於其所駕駛
    之上開自小客車前方，乙○○因時速過快，且疏未注意車前之狀況，隨時採取必
    要之安全措施，致發現顏添國之際，業已煞車閃避不及，而自後方撞及顏添國，
    致使顏添國因而受有出血性休克、頭蓋骨破裂骨折等傷害，並當場昏迷，陷於無
    自救力之狀態，乙○○因一時慌張，未停車施以救護，即離去現場遺棄無自救力
    之顏添國（遺棄部分，未據起訴），而將上開自小客車駛至雲林縣元長鄉鹿北村
    明鹿三七號其住處停放，嗣後再返回車禍現場，並於隔日上午，該管公務員尚未
    得知肇事者係何人之前，主動前往虎尾分局土庫派出所向警員自首犯罪並接受裁
    判。
二、案經乙○○之子甲○○告訴，由雲林縣警察局虎尾分局報請臺灣雲林地方法院檢
    察署檢察官偵查起訴。
      理      由
一、訊據被告乙○○對於右揭時、地，超速以時速五十公里左右之時速駕駛車牌號碼
    ＯＧ─０七五五號自小客車，撞及被害人顏添國之事實坦承不諱，而被害人顏添
    國確係因本件車禍受傷致受有出血性休克、頭蓋骨破裂骨折等傷害不治死亡，亦
    經臺灣雲林地方法院檢察署檢察官督同檢驗員相驗屬實，且有勘驗筆錄、相驗屍
    體證明書、驗斷書等在卷足憑，並有雲林縣警察局虎尾分局製作之道路交通事故
    調查報告表及照片九張附卷可按。又本件車禍地點，係位於雲一四五甲公路土庫
    鎮興新里鹿寮四十二號電線桿處旁，其速限為四十公里，而肇事現場被告之車道
    內有脫鞋、玻璃碎片及血跡散落地面，此有道路交通事故調查報告表一紙在卷可
    稽，復經原審法院勘驗車禍現場無訛，製有勘驗筆錄在卷可憑。足見本件車禍之
    撞擊點應在車道中央，顏添國於遭致上開自小客車碰撞後，倒臥地面；而被告所
    駕駛之自小客車右前車頭之擋風玻璃有碰撞後遺留之裂痕，有卷附照片三幀在卷
    足憑，顯見被告乙○○在車禍當時駕駛上開自小客車違反標誌規定超速行駛，且
    未注意車前狀況，作隨時停車之準備，致撞擊死者後造成右前車頭之擋風玻璃破
    裂，使顏添國因而受有出血性休克、頭蓋骨破裂骨折等傷害不治死亡。按汽車行
    駛時，行車速度應依標誌之規定，且應注意車前狀況，隨時採取必要之安全措施
    ，道路交通安全規則第九十三條第一項、第九十四條第三項分別定有明文，被告
    駕駛汽車本應注意上述道路交通安全規定，且依當時為晴天，夜間無照明，路面
    乾燥、無缺陷，道路無障礙物，視距良好之情形，有道路交通事故調查報告表一
    紙在卷足據，並無不能注意之情形，被告應注意，並能注意而不注意，因而造成
    本件車禍，自應負過失之責任，且被告之過失行為與被害人死亡之結果間復有相
    當因果關係，是被告過失犯行堪以認定。
二、核被告所為，係犯刑法第二百七十六條第一項之過失致人於死罪。查被告於該管
    公務員尚未得知肇事者係何人之前，主動前往虎尾分局土庫派出所向警員自首犯
    罪並接受裁判等情，業據證人即雲林縣警察局虎尾分局土庫分駐所警員李春錫於
    原審到庭證述屬實，應依刑法第六十二條前段之規定，減輕其刑。原審引用刑法
    第二百七十六條第一項、第六十二條前段、第四十一條，罰金罰鍰提高標準條例
    第一條前段、第二條，並審酌被告並無前科、素行良好、因一時失慎肇致本件車
    禍，犯後已坦承犯行，深具悔意，及其過失程度等一切情狀，量處有期徒刑陸月
    ，並諭知易科罰金之折算標準。本案經核原審認事用法俱無不合，量刑亦稱妥適
    ，檢察官雖據告訴人甲○○聲請上訴意旨，以被告肇事後未與告訴人達成民事和
    解，原審量刑過輕，第查：被害人係被告之叔父，於肇事前被告原招待被害人至
    ＫＴＶ飲宴，嗣因被害人先行步行離去，而發生本件車禍，業據被告及證人李澄
    哲供述在卷，似此不幸，自非被告所樂見。本件肇事後被告已與甲○○之大姐成
    立和解，已據甲○○到庭陳述屬實，衡以被告坦承犯行，足認其犯後態度良好，
    自難以甲○○不同意和解，而謂被告推卸賠償責任（被害人家屬已受領保險給付
    ）上訴意旨執此指摘原判決不當，並無可取，為無理由，應予駁回。
三、至移送併辦意旨（八十八年度偵字第一一九八號）另以：被告於車禍發生後，未
    立刻將傷者送醫，並離開肇事現場，因認被告另涉有刑法第二百八十四條第一項
    之過失致重傷罪嫌、刑法二百七十一條第一項之殺人罪嫌、刑法第一百八十五條
    之四肇事逃逸罪嫌云云。經查，被害人顏添國因被告駕駛不當肇致本件車禍，受
    有頭部外傷、併多處鈍傷併休克等重傷害，經送醫後延至八十九年二月七日下午
    二點不治死亡等情，業據被告供承在卷，並經臺灣雲林地方法院檢察署檢察官督
    同檢驗員相驗屬實，有臺灣雲林地方法院檢察署檢察官相驗屍體證明書一紙在卷
    可稽，是被告於被害人死亡前所涉過失重傷害罪部分，業已因被害人不治死亡之
    事實，為其所犯之過失致死罪所吸收，不另成罪。至被告是否於車禍肇事後，離
    去肇事現場，任令被害人顏添國傷重不治而另成立殺人及肇事逃逸罪，事涉被告
    是否於車禍肇事後，另行起意消極殺人及肇事逃逸，均與本件被告過失致死罪部
    分，並無實質上一罪或裁判上一罪之關係，本院無從併予審理，應由檢察官另行
    處理，附此敘明。
據上論結，應依刑事訴訟法第三百六十八條，判決如主文。
本案經檢察官吳忠賢到庭執行職務。
中    華    民    國      九十      年      三      月      二十八      日
                                  臺灣高等法院臺南分院刑事第三庭
                                      審判長法官  黃    崑    宗
                                            法官  莊    俊    華
                                            法官  林    勝    木
右正本證明與原本無異。
不得上訴。
                                      法院書記官  吳    秋    賢
中    華    民    國      九十      年      三      月      二十九      日
附錄：本判決論罪科刑法條
刑法第二百七十六條第一項：因過失致人於死者，處二年以下有期徒刑、拘役或二千
                          元以下罰金。


司法院資訊處製作；財團法人民間司法改革基金會備份。
